【裁判字號】    95,台非,269
【裁判日期】    951026
【裁判案由】    偽造文書等罪聲請定應執行刑
【裁判全文】
最高法院刑事判決              九十五年度台非字第二六九號
上  訴  人  最高法院檢察署檢察總長
被      告  甲○○
上列上訴人因被告偽造文書等罪聲請定應執行刑案件，對於台灣
苗栗地方法院中華民國九十四年一月十一日第一審確定裁定（九
十四年度聲字第二號，聲請案號：台灣苗栗地方法院檢察署九十
三年度執聲丁字第三一四號），認為違背法令，提起非常上訴，
本院判決如下：
    主  文
原裁定撤銷。
戴家祈因偽造文書等四罪，所處如附表所示之刑，應執行有期徒
刑壹年拾月。
    理  由
非常上訴理由稱：「按法律上屬於自由裁量事項，有其外部性界
限及內部性界限，並非概無拘束，依據法律之具體規定，法院應
在其範圍選擇為適當之裁判者，為外部性界限；而法院為裁判時
，應考量法律之目的及法律秩序之理念所在者，為內部性界限。
法院為裁判時，二者均不得有所逾越。在數罪併罰，有二裁判以
上，定其應執行刑之刑時，固屬於法院自由裁量之事項，然仍應
受前揭外部性界限及內部性界限之拘束，有最高法院９１年台非
字第３２號判決可資參照。本件被告甲○○先後犯如原裁定所引
檢察官聲請書附表所示故買贓物等４罪。其中故買贓物罪及８８
年５月底至同年６月所犯連續偽造文書罪，經臺灣桃園地方法院
９３年度簡字第６８號判決確定，均分別判處有期徒刑６月，並
定應執行刑為有期徒刑１１月；另收受贓物罪及８９年７月至９
０年９月所犯連續偽造文書罪，經臺灣苗栗地方法院９２年度訴
字第１２９號判決確定，分別判處有期５月、８月，並定應執行
為有期徒刑１１月，有各該判決書可稽。其後原法院依臺灣苗栗
地方法院檢察署檢察官之聲請，以被告所犯前揭４罪合於數罪併
罰定應執行刑之規定，乃定其應執行之刑為有期徒刑１年１１月
，從形式上觀察，雖未逾越刑法第５１條第５款所定法律之外部
性界限，惟已重於先前２判決所定應執行刑之總和，而不利於被
告，難謂與法律秩序之理念及法律目的之內部性界限無違，揆諸
上開判決意旨，原裁定應屬違背法令。案經確定，爰依刑事訴訟
法第４４１條、第４４３條提起非常上訴，以資糾正。」等語。
本院按定應執行刑之裁定與科刑之確定判決具有同一效力，如有
違背法令，自得提起非常上訴。又法律上屬於自由裁量之事項，
有其外部性界限及內部性界限，並非概無拘束。依據法律之具體
規定，法院應在其規定之範圍內選擇為適當之裁判者，為外部性
界限；而法院為裁判時，應考量法律之目的及法律秩序之理念所
在者，為內部性界限。法院為裁判時，二者均不得有所踰越。在
數罪併罰，有二裁判以上，定其應執行之刑之案件，法院所為刑
之酌定，固屬自由裁量之事項，然仍應受前揭外部性界限及內部
性界限之拘束。本件被告戴家祈先後犯如附表所示故買贓物、連
續偽造文書、收受贓物及連續偽造文書四罪，其中如附表編號一
、二所示之故買贓物罪及連續偽造文書罪，經台灣桃園地方法院
以九十三年度簡字第六八號判決各量處有期徒刑六月，並定其應
執行刑為有期徒刑十一月確定；另如附表編號三、四所示之收受
贓物罪及連續偽造文書罪，經台灣苗栗地方法院以九十二年度訴
字第一二九號判決分別量處有期徒刑五月及有期徒刑八月，並定
其應執行刑為有期徒刑十一月確定，有各該判決書附卷可稽。嗣
原法院依據台灣苗栗地方法院檢察署檢察官之聲請，以被告所犯
如附表所示之四罪合於數罪併罰定應執行刑之規定，而以裁定其
應執行刑為有期徒刑一年十一月確定。從形式上觀察，原裁定雖
未踰越刑法第五十一條第五款所定法律之外部性界限，惟其就被
告所犯如附表所示四罪所定之應執行刑（即有期徒刑一年十一月
），已重於先前台灣桃園地方法院就被告所犯如附表編號一、二
所示之罪所定應執行有期徒刑十一月，加計台灣苗栗地方法院就
被告所犯如附表編號三、四所示之罪所定應執行刑十一月之總和
（即有期徒刑一年十月），而不利於被告，難謂與法律秩序之理
念及法律目的之內部性界限無違。揆諸上開說明，原裁定應屬違
背法令。案經確定，且於被告不利，非常上訴意旨執以指摘，為
有理由，應由本院將原裁定撤銷，另行判決如主文第二項所示，
以資救濟。
據上論結，應依刑事訴訟法第四百四十七條第一項第一款但書，
刑法五十三條、第五十一條第五款，判決如主文。
中    華    民    國  九十五  年    十    月  二十六  日
                      最高法院刑事第四庭
                          審判長法官  吳  雄  銘
                                法官  池  啟  明
                                法官  郭  毓  洲
                                法官  韓  金  秀
                                法官  黃  梅  月
      本件正本證明與原本無異
                                      書  記  官
中    華    民    國  九十五  年    十    月   三十   日
                                                      V
附表
受刑人甲○○定應執行案件一覽表
┌─┬─┬─┬────┬────┬──────────┬─────────┬───┐
│編│罪│宣│犯    罪│偵    查│ 最  後  事  實  審 │確   定   判   決 │  備  │
│  │  │  │日    期├────┼─┬───┬────┼─┬───┬───┤      │
│  │  │告├────┤機    關│法│案  號│判決日期│法│案  號│判決確│      │
│  │  │  │年 月 日│年    度│  ├───┼────┤  ├───┤定日期│      │
│號│名│刑│        │案    號│院│年字號│年 月 日│院│年字號│年月日│  註  │
├─┼─┼─┼────┼────┼─┼───┼────┼─┼───┼───┼───┤
│  │故│徒│八十七年│桃園地檢│桃│九十三│九十三年│桃│九十三│九十三│桃園地│
│  │買│刑│三月間某│八十八年│園│年度簡│二月二十│園│年度簡│年二月│檢九十│
│一│贓│六│日      │偵字第一│地│字第六│七日    │地│字第六│二十七│三年執│
│  │物│月│        │六六二九│院│八號  │        │院│八號  │日    │字第二│
│  │  │  │        │號等    │  │      │        │  │      │      │六０八│
│  │  │  │        │        │  │      │        │  │      │      │號    │
├─┼─┼─┼────┼────┼─┼───┼────┼─┼───┼───┼───┤
│  │連│徒│八十八年│桃園地檢│桃│九十三│九十三年│桃│九十三│九十三│桃園地│
│  │續│刑│五月底某│八十九年│園│年度簡│二月二十│園│年度簡│年二月│檢九十│
│二│偽│六│日至同年│偵字第一│地│字第六│七日    │地│字第六│二十七│三年執│
│  │造│月│六月二十│四六六０│院│八號  │        │院│八號  │日    │字第二│
│  │文│  │七日    │號等    │  │      │        │  │      │      │六０八│
│  │書│  │        │        │  │      │        │  │      │      │號    │
├─┼─┼─┼────┼────┼─┼───┼────┼─┼───┼───┼───┤
│  │收│徒│八十九年│苗栗地檢│苗│九十二│九十三年│苗│九十二│九十三│苗栗地│
│  │受│刑│七月間某│九十年偵│栗│年訴字│七月二十│栗│年訴字│年八月│檢九十│
│三│贓│五│日至九十│字第四四│地│第一二│二日    │地│第一二│九日  │三年執│
│  │物│月│年九月上│一七號等│院│九號  │        │院│九號  │      │字第一│
│  │  │  │旬      │        │  │      │        │  │      │      │四七二│
│  │  │  │        │        │  │      │        │  │      │      │號    │
├─┼─┼─┼────┼────┼─┼───┼────┼─┼───┼───┼───┤
│  │連│徒│八十九年│苗栗地檢│苗│九十二│九十三年│苗│九十二│九十三│苗栗地│
│  │續│刑│七月間某│九十年偵│栗│年訴字│七月二十│栗│年訴字│年八月│檢九十│
│  │偽│八│日至九十│字第四四│地│第一二│二日    │地│第一二│九日  │三年執│
│四│造│月│年九月上│一八號等│院│九號  │        │院│九號  │      │字第一│
│  │文│  │旬      │        │  │      │        │  │      │      │四七二│
│  │書│  │        │        │  │      │        │  │      │      │號    │
│  │  │  │        │        │  │      │        │  │      │      │      │
└─┴─┴─┴────┴────┴─┴───┴────┴─┴───┴───┴───┘


司法院資訊處製作；財團法人民間司法改革基金會備份。
